臺灣高等法院刑事判決
111年度上訴字第228號
上  訴  人  
即  被  告  陳煜崴



選任辯護人  洪維廷律師
上列上訴人即被告因違反洗錢防制法等案件，不服臺灣士林地方
法院110年度金訴字第203號，中華民國110年10月26日第一審判
決（起訴案號：臺灣士林地方檢察署110年度偵字第4572號），
提起上訴，本院判決如下：    
    主      文
上訴駁回。
陳煜崴緩刑貳年，並應為如附表所示之給付。
    事實及理由
壹、本院審理範圍：本件在刑事訴訟法第348條於民國110年6月1
    8日修正施行前即已繫屬原審，則依刑事訴訟法施行法第7條
    之13前段（該條文所稱各級法院，文義上含第一審法院），
    應適用修正前刑事訴訟法第348條規定（最高法院110年度台
    上字第4538號、110年度台上字第4943號判決意旨參照），
    且依上訴人即被告陳煜崴（下稱被告）及其辯護人之上訴書
    狀所載，並未特別聲明僅對於原判決之一部提起上訴，則依
    修正前同條第1項後段規定，視為被告就原判決全部上訴，
    合先敘明。
貳、經本院審理結果，認第一審以被告犯刑法第30條第1項前段
    、第339條第1項之幫助詐欺取財罪及刑法第30條第1項前段
    、洗錢防制法第14條第1項之幫助一般洗錢罪，其以交付帳
    戶資料之一行為同時觸犯幫助詐欺取財罪及幫助一般洗錢罪
    ，且使本案2名被害人受騙而侵害數法益，依想像競合犯從
    一重之幫助一般洗錢罪處斷，並依刑法第30條第2項規定減
    輕其刑，而判處有期徒刑3月，併科罰金新臺幣（下同）3萬
    元，罰金如易服勞役，以1千元折算1日，核其認事、用法及
    量刑均無不當，應予維持，除原判決第1頁第20行「並掩飾
    犯罪所得之來源及性質」更正為「並掩飾、隱匿犯罪所得之
    去向」、第30至31行「以此方式掩飾、隱匿上開犯罪所得之
    本質、來源及去向」更正為「以此方式掩飾、隱匿上開犯罪
    所得之去向」外，並引用第一審判決書記載之事實、證據及
    理由（如附件）。
參、駁回上訴之理由
一、被告上訴意旨略以：伊為辦理貸款，遭對方詐騙而交付帳戶
    資料，伊於案發時年紀尚輕且社會經驗不足，在急欲借款之
    情形下，未能預見對方會利用其所交付之提款卡及密碼作為
    詐騙使用之可能，尚難逕認伊有幫助詐欺取財之不確定故意
    ；伊是親自交付對方指示之第三人出面收受，與往常郵寄予
    不知名之第三人情況有別，且伊已盡其搜尋電話號碼之查證
    義務，以為對方確實是台新銀行之貸款專員，又伊驚覺遭詐
    騙帳戶後，尚因生氣而有辱罵對方之情緒反應，故伊主觀上
    並無幫助詐欺之犯意；伊與對方聯繫之過程中並未提及伊之
    報酬，且查無證據足證伊交付提款卡及密碼時獲有任何利益
    ，此與一般交付帳戶供他人使用藉以牟利之情有別，堪信伊
    亦為詐騙行為之受害人；另伊主觀上並無認識系爭帳戶可能
    作為收受及提領特定犯罪所得使用，亦未預見他人提領後會
    遮斷資金流動軌跡，而難認伊有幫助洗錢之犯意等語。
二、經查：　
　㈠本件被告主觀上有幫助詐欺取財及幫助洗錢之不確定故意：
  ⒈按金融機構開立之帳戶為個人理財之工具，申請開設存款帳
    戶並無特殊資格限制，一般民眾皆能自由申請，亦可同時在
    不同金融機構申請多數存款帳戶使用，故除非充作犯罪使用
    ，並藉此躲避執法機關循線追查，否則一般人難認有何向不
    熟識之人借用、租用或購買帳戶使用之必要；且金融帳戶之
    存摺、提款卡、密碼有一定金融交易目的及識別意義，具高
    度專有性，非一般自由流通使用之物，一般人皆有須妥為保
    管帳戶資料，防止他人任意使用之認識，縱需交他人使用，
    亦當基於信賴關係或特殊事由，並深入瞭解用途後始行提供
    ，此為事理之常，是倘無正當理由而刻意使用他人帳戶，依
    一般社會生活經驗及常識，極易判斷係為藉此躲避偵查機關
    循線追查之目的而為，當可產生與不法犯罪相關之合理懷疑
    。另無論自行或委請他人申辦融資貸款，衡情通常需要檢附
    在職證明、身分證明、財力所得或擔保品之證明文件等資料
    ，經徵信審核通過後，再辦理對保等手續，其後始行撥款；
    縱有瞭解撥款或還款帳戶之必要，至多亦僅須影印存摺封面
    或告知金融機構名稱、戶名及帳號以供查核即可，毋庸於申
    請時提供帳戶存摺、提款卡甚至密碼。再辦理貸款涉及金錢
    往來，申請人若非親自辦理，理應委請熟識或信賴之人代為
    辦理，若委請代辦公司，亦應知悉該公司承辦人員之真實姓
    名、地址、聯絡方式，凡此均為眾所周知之事。又近來以各
    類不實詐欺手法取財之犯罪類型層出不窮，該等犯罪多數均
    係利用他人帳戶作為詐欺所得財物之出入帳戶，業經媒體廣
    為披載，政府及金融機關亦一再提醒勿將帳戶資料提供他人
    使用之重要性。是依一般人通常之知識、智能及經驗，應可
    知悉將帳戶金融卡、密碼等資料交付陌生之他人，極可能使
    取得帳戶資料者藉帳戶取得詐欺等不法犯罪所得，再予以提
    領轉出，以規避金流追查。復按提供金融帳戶之行為人主觀
    上如認識該帳戶可能作為收受、提領特定犯罪所得使用，他
    人提領後會產生遮斷資金流動軌跡以逃避國家追訴、處罰之
    效果，仍基於幫助之犯意而提供，應論以幫助犯一般洗錢罪
    （最高法院刑事大法庭108年度台上大字第3101號裁定意旨
    參照）。
　⒉關於依被告之年齡、教育程度、工作經驗、先前辦理過就學
    貸款等情，足見其並非年幼無知或與社會隔絕之人，自應知
    悉妥為管理個人金融機構帳戶，防阻他人任意使用之重要性
    ；經營貸放業務之金融機構或民間貸款業者是否同意借貸款
    項，端視申請人或借用人之信用是否良好而定，至於金融機
    構帳戶是否有頻繁的資金進出並非重要，此為社會上一般金
    融機構或理財公司借貸之常情，被告自承曾有辦理就學貸款
    經驗，自應清楚於銀行辦理貸款時，應備齊之資料及簽約過
    程為何，然本案中其不僅與「楊專員」、「Davis林」等人
    素未謀面，亦在與銀行完全無關之便利商店門口交付帳戶金
    融卡、密碼予不詳之女子，且被告交付之中信、臺銀帳戶之
    餘額甚低，分別僅有35元、2,389元，完全不足做為財力證
    明，是被告在將本案帳戶資料交付他人前，應可預見提供該
    2帳戶資料不足作為擔保使用，對於是否真為貸款流程所用
    應有所懷疑，此見被告於LINE中多次詢問「楊專員」等人「
    這個應該不是詐騙吧@@我怕被騙、因為太突然有點怕」、「
    你們真的不是詐騙哦…因為我第一次把卡跟別人那麼久，我
    會怕怕的」、「因為我台灣銀行的卡我家裡的人都有在用，
    我很怕被騙」、「你們是合法的喔」等語即明；被告對於其
    欲申貸之對象「楊專員」、「Davis林」全未謀面，僅曾以L
    INE聯繫，更完全不知對方之真實姓名、年籍等資訊，可見
    對方顯非被告熟識、瞭解或堪令被告信任之人，被告別無其
    他方式與貸款之人聯繫，卻逕將具強烈專屬性之金融卡及密
    碼交予素昧平生、毫無信賴關係之人，且未採取任何保障自
    身權益之措施，亦與一般貸款實務之必要流程有違，足認被
    告主觀上應已預見對方收集其金融帳戶金融卡，將可能供詐
    欺等財產犯罪使用，並以之為掩飾、隱匿特定犯罪所得去向
    之洗錢工具，竟因急需用錢，抱持僥倖姑且一試心態，倘若
    有他人因其交付帳戶資料之行為而受害，亦非其所關注之事
    ，其心態係縱然帳戶資料作為詐欺取財、洗錢之不法用途，
    仍不違背本意，顯有幫助詐欺取財及一般洗錢之不確定故意
    ；被告之辯護人固為被告辯稱：被告並非全無查證，且本意
    係為了申辦貸款，於發現受騙後，因太生氣還辱罵對方等語
    ，惟被告在此互動過程中未曾撥打165反詐騙專線，或直接
    撥打台新銀行電話向該行求證「楊專員」是否真有其人，更
    未曾向「楊專員」、「Davis林」等人索取名片以確認其等
    之真實姓名及聯絡方式，或要求「楊專員」出具台新銀行之
    貸款申請文書以供參考，是被告實際上並未採取任何有效之
    查證手段，其對於上開帳戶極可能作為不法使用之事實完全
    可預見，更容任該等結果發生，至於被告無法聯繫對方所為
    之咒罵，非無可係因無法順利取得貸款而產生不甘、憤怒之
    情緒反應，無礙被告行為時之犯意認定，另縱認被告係出於
    貸款之動機而提供自己之帳戶資料予對方，然此動機並不影
    響被告主觀上不確定故意之認定等各節，業經原審論述綦詳
    （見原判決第4至7頁），核其認定並無違誤。是原審以被告
    成立幫助詐欺取財罪及幫助一般洗錢罪，並依想像競合犯從
    一重處斷，於法核無不合。
　⒊被告上訴意旨猶執前詞，稱其亦係詐騙之受害者，並無幫助
    詐欺取財及一般洗錢之不確定故意云云。然依卷內事證，得
    認被告具有幫助詐欺取財及一般洗錢之不確定故意，且辯護
    人所辯被告有查證及辱罵對方等情，並無影響於該不確定故
    意之認定，均經原審詳予說明如前。再者，被告究係將帳戶
    資料親自交付對方抑或郵寄予對方，僅係方式有別，以交付
    之結果而論，實質上並無差異；又本件縱未另約定給予被告
    之報酬或利益，惟被告在「冀求取得貸款而僥倖姑且一試」
    之心態驅動下提供帳戶資料，亦不足為怪，且被告抱持之此
    等心態與「幫助詐欺取財及一般洗錢之不確定故意」並非不
    能併存，是「未約定報酬或利益」乙節顯無從憑為對被告有
    利之認定。此外，被告聲稱其見另案臺灣臺南地方檢察署檢
    察官以109年度偵字第21925號對該案被告施孟君所涉幫助詐
    欺及洗錢罪嫌為不起訴處分（本案被告於該案係告訴人之身
    分），因此不知道不可提供帳戶給他人云云，惟觀諸該案不
    起訴處分書之內容（見偵字卷第129至133頁），可知該案被
    告施孟君並未交付提款卡，且其有一定資力，另其因發展遲
    緩致思考及邏輯判斷較為不足，凡此各節皆與本案情形迥然
    有別，尚難援引作為有利於被告之憑據。是被告上訴所執情
    詞，本院均難憑採。
　㈡原審對被告之量刑尚屬妥適：
　　按刑事審判旨在實現刑罰權之分配的正義，故法院對有罪被
    告之科刑，應符合罪刑相當之原則，使輕重得宜，罰當其罪
    ，以契合社會之法律感情，此所以刑法第57條明定科刑時應
    審酌一切情狀，尤應注意該條所列10款事項以為科刑輕重之
    標準，俾使法院就個案之量刑，能斟酌至當；而量刑輕重係
    屬事實審法院得依職權自由裁量之事項，苟已斟酌刑法第57
    條各款所列情狀而未逾越法定刑度，不得遽指為違法（最高
    法院72年度台上字第6696號判決意旨參照）。查原判決業審
    酌被告任意提供個人帳戶予他人使用之行為，造成犯罪偵查
    困難，幕後犯罪人得以逍遙法外，致使此類犯罪手法層出不
    窮，嚴重危害交易秩序與社會治安，並兼衡其犯罪動機、手
    段、所生損害、前科素行、自述之家庭、經濟、生活狀況、
    否認犯行之犯後態度等一切情狀，而量處前開刑度，並就罰
    金部分諭知易服勞役之折算標準，已充分斟酌被告之犯罪動
    機、情節、所生損害、犯後態度，並考量包括其家庭經濟狀
    況在內之個人情況等各節，依刑法第57條各款事項而為量刑
    ，經核原審之量刑並無濫用裁量權、違反罪刑相當原則等違
    法或不當情形；又縱使考量被告於本院準備程序時與被害人
    黃思蓓以59,976元達成和解之情（被告當庭給付5千元，餘
    額嗣後分11期分期付款，有準備程序筆錄、和解筆錄在卷可
    憑），仍難認原審所處刑度有過重之情事。從而，原審對被
    告之量刑亦屬妥適，應予維持。
三、綜上所述，原判決就本件之認事、用法及量刑均無違誤；被
    告上訴意旨為無理由，應駁回其上訴。
肆、查被告未曾因故意犯罪而受有期徒刑以上刑之宣告，有本院
    被告前案紀錄表在卷可參，其年紀甚輕，因一時失慮偶罹刑
    章，且未爭執本案之客觀事實，並與被害人黃思蓓達成和解
    如前，堪認被告經此偵、審程序及刑之宣告後，日後當知所
    警惕，信無再犯之虞，是本院認對其所宣告之刑以暫不執行
    為適當，爰宣告緩刑2年，以啟自新。又緩刑宣告，得斟酌
    情形，命犯罪行為人向被害人支付相當數額之財產或非財產
    上之損害賠償，刑法第74條第2項第3款定有明文，本院爰依
    被告與被害人黃思蓓之和解內容，併命被告為如附表所示之
    給付（即和解餘額部分），以維護被害人黃思蓓之權益（此
    部分乃緩刑宣告附帶之條件，依刑法第74條第4項之規定，
    得為民事強制執行名義，且依同法第75條之1第1項第4款之
    規定，違反上開負擔情節重大，足認原宣告之緩刑難收其預
    期效果，而有執行刑罰之必要者，得撤銷緩刑之宣告）。至
    被告與另名被害人潘雯雯雖未能於刑事審判程序中達成和解
    （該被害人經本院通知而未到庭），惟其仍得循民事途徑請
    求賠償，附此敘明。
據上論斷，應依刑事訴訟法第368條、第373條，刑法第74條第1
項第1款、第2項第3款，判決如主文。
本案經檢察官李美金提起公訴，被告上訴後，檢察官賴正聲到庭
執行職務。
中　　華　　民　　國　　111 　年　　3 　　月　　22　　日
                  刑事第四庭    審判長法　官  陳筱珮
                                      法　官  柯姿佐
                                      法　官  吳元曜
以上正本證明與原本無異。
如不服本判決，應於收受送達後20日內向本院提出上訴書狀，其
未敘述上訴之理由者並得於提起上訴後20日內向本院補提理由書
（均須按他造當事人之人數附繕本）「切勿逕送上級法院」。
                                      書記官  黃亮潔
中　　華　　民　　國　　111 　年　　3 　　月　　22　　日
附錄本案論罪科刑法條：
洗錢防制法第14條
有第二條各款所列洗錢行為者，處7年以下有期徒刑，併科新臺
幣5百萬元以下罰金。
前項之未遂犯罰之。
前二項情形，不得科以超過其特定犯罪所定最重本刑之刑。
刑法第30條
（幫助犯及其處罰）
幫助他人實行犯罪行為者，為幫助犯。雖他人不知幫助之情者，
亦同。
幫助犯之處罰，得按正犯之刑減輕之。
刑法第339條
（普通詐欺罪）
意圖為自己或第三人不法之所有，以詐術使人將本人或第三人之
物交付者，處5年以下有期徒刑、拘役或科或併科50萬元以下罰
金。
以前項方法得財產上不法之利益或使第三人得之者，亦同。
前二項之未遂犯罰之。
附表：
陳煜崴應給付黃思蓓新臺幣（下同）伍萬肆仟玖佰柒拾陸元，給
付方式如下：自民國一百一十一年三月底（月底指該月最末壹日
，下同）起至民國一百一十二年一月底止，按月於每月月底前，
各給付伍仟元（最後壹期給付肆仟玖佰柒拾陸元），均匯款至第
一商業銀行天母分行、帳號00000000000、戶名黃思蓓之帳戶，
至全部給付完畢止，如有壹期未履行，尚未到期部分視為全部到
期。
附件：臺灣士林地方法院110年度金訴字第203號刑事判決
臺灣士林地方法院刑事判決            110年度金訴字第203號
公　訴　人　臺灣士林地方檢察署檢察官
被　　　告　陳煜崴　男  民國00年00月00日生
　　　　　　　　　　身分證統一編號：Z000000000號
　　　　　　　　　　住○○市○○區○○○路0段000巷0○0號
　　　　　　　　　　　5樓
選任辯護人　黃傑琳律師
上列被告因違反洗錢防制法等案件，經檢察官提起公訴（110年
度偵字第4572號），本院判決如下：
    主  文
陳煜崴幫助犯洗錢防制法第十四條第一項之一般洗錢罪，處有期
徒刑參月，併科罰金新臺幣參萬元，罰金如易服勞役，以新臺幣
壹仟元折算壹日。
    事  實
一、陳煜崴明知金融機構帳戶資料係供個人使用之重要理財及交
    易工具，關係個人財產及信用之表徵，並知悉提供自己之金
    融帳戶予陌生人士使用，常與詐欺等財產犯罪密切相關，可
    作為犯罪集團遂行詐欺犯罪之人頭戶，藉此躲避警方追查，
    並掩飾犯罪所得之來源及性質，竟仍基於幫助詐欺取財及幫
    助洗錢之不確定故意，於民國109年11月13日，在臺北市○○
    區○○○路○段000○0號之萊爾富便利商店北市延平店門口，將
    其所有臺灣銀行帳號000000000000號帳戶（下稱臺銀帳戶）
    、中國信託銀行帳號000000000000號帳戶（下稱中信帳戶）
    之金融卡交予「DAVIS林」所指派年籍不詳之女子，並以LIN
    E告知金融卡密碼。嗣「DAVIS林」所屬詐欺集團成員取得上
    開2銀行帳戶後，於附表所示之時間撥打電話予黃思蓓、潘
    雯雯，以附表所示方式，詐騙黃思蓓、潘雯雯，使渠等陷於
    錯誤，分別匯款至上開2帳戶後，旋遭帳戶之實際使用人移
    轉一空，以此方式掩飾、隱匿上開犯罪所得之本質、來源及
    去向。嗣因黃思蓓、潘雯雯查覺有異、知悉受騙而報警處理
    ，始查悉上情。
二、案經黃思蓓、潘雯雯訴由臺北市政府警察局大同分局報告臺
    灣士林地方檢察署檢察官偵查起訴。
    理  由
壹、程序方面：
    本判決下述被告以外之人於審判外之陳述，檢察官、被告及
    辯護人於本院準備程序及審理時均未爭執不具證據能力，且
    迄辯論終結前亦無聲明異議，本院審酌各該證據資料作成時
    之情況，尚無違法不當及證明力明顯過低之瑕疵，而認為以
    之作為證據應屬適當，依刑事訴訟法第159條之5規定，均有
    證據能力。至有關認定本案犯罪事實之非供述證據，則查無
    違反法定程序取得之情，依刑事訴訟法第158條之4規定反面
    解釋，亦具有證據能力。
貳、實體方面：
一、認定犯罪事實所憑之證據及理由：
　　訊據被告陳煜崴固坦承有於事實欄所載時、地，將臺銀、中
    信帳戶之金融卡交予「DAVIS林」所指定之女子，並以LINE
    告知金融卡密碼，惟矢口否認有何幫助詐欺取財或洗錢之犯
    行，辯稱：我是某日接到一電話號碼顯示為台新銀行的來電
    ，一名自稱「楊專員」的人詢問我是否要辦理貸款，我想要
    借新臺幣（下同）30萬元，並提供手持身分證之自拍照片及
    勞保異動明細表等件給「楊專員」評估，但「楊專員」看過
    我的資料後認為要再洗帳戶金流做財力證明，故介紹我加自
    稱為會計師之「Davis林」的LINE，我依「Davis林」的指示
    交付金融卡及密碼，以供他製作帳戶金流，後來我發覺有異
    至派出所報案，警員要我掛失上揭2帳戶之金融卡，才知道2
    帳戶均遭警示而凍結，之後就再也聯絡不到「楊專員」、「
    Davis林」，我也是被害人等語，經查：
  ㈠如附表所示之告訴人因受詐欺集團詐騙，而於如附表所示之
    時間，分別匯款如附表所示之金額至上揭2帳戶內等節，業
    據告訴人黃思蓓、潘雯雯於警詢中指述綦詳，並有如附表所
    示之證據在卷可稽，堪信為真實。
  ㈡按刑法上之故意，可分為確定故意（直接故意）與不確定故
    意（間接故意或未必故意），所謂不確定故意，係指行為人
    對於構成犯罪之事實，預見其發生而其發生並不違背其本意
    者，刑法第13條第2項定有明文。而基於借貸為目的，提供
    帳戶之使用密碼予對方時，是否同時具有幫助詐欺取財及洗
    錢之不確定故意，仍應視行為人本身之智識能力、社會經驗
    、與對方互動之過程等情狀判斷之，如行為人對於其所提供
    之帳戶資料，已預見被用來作為詐欺取財及洗錢等非法用途
    之可能性甚高，惟仍心存僥倖認為不會發生，而將該等金融
    機構帳戶物件提供他人使用，可認其對於自己利益之考量遠
    高於他人財產法益是否因此受害乙節，容任該等結果發生而
    不違背其本意，自仍應認具有幫助詐欺取財及洗錢罪之不確
    定故意，而成立詐欺取財及洗錢罪之幫助犯。本案被告雖稱
    ：是為了方便貸款，需製造金流做財力證明，方依「楊專員
    」、「Davis林」之指示，將帳戶之資料提供給「Davis林」
    指派之女子等語：
  ⒈按金融機構帳戶事關存戶個人財產權益之保障，屬個人理財
    之工具，金融機構帳戶之存摺及金融卡，僅係供使用人作為
    存款、提款、匯款或轉帳之工具，一般人在正常情況下，皆
    可以存入最低開戶金額之方式自行向銀行自由申請開立存款
    帳戶，且僅需依銀行指示填寫相關資料並提供身分證件即可
    ，極為方便簡單、不需繁瑣程序；而領取帳戶存摺及金融卡
    使用，並無任何特定身分之限制，且得同時在不同金融機構
    申請多數存款帳戶使用，此乃眾所週知之事實，苟非意在將
    該存款帳戶作為犯罪之不法目的，本可自行向金融行庫開戶
    使用，實無蒐集他人存款帳戶存摺或金融卡之必要，足見他
    人不以自己名義申請開戶，反以其他方式向不特定人蒐集、
    收購或租借金融機構帳戶使用，衡情應能懷疑蒐集、收購或
    租借帳戶之人，其目的係在藉帳戶取得不法犯罪所得，再加
    以提領之用。又金融機構帳戶若與存戶之金融卡及密碼結合
    ，專屬性、私密性更形提高，除非本人或與本人具密切親誼
    關係者，難認有何正當理由可自由流通使用該金融卡，稍具
    通常社會歷練之一般人應具備妥為保管該等物品，縱有特殊
    情況，致須將該等物品交付予自己不具密切親誼之人時，亦
    必深入瞭解該他人之可靠性與用途，以防止遭他人違反自己
    意願使用或不法使用之常識。再者，近來以電話通知中獎、
    訛詐投資、個人資料外洩、刊登虛偽販賣商品廣告、假冒親
    友身分借款等各類不實詐欺手法取財之犯罪類型層出不窮，
    該等犯罪，多數均係利用他人帳戶作為詐欺所得財物之出入
    帳戶，業經媒體廣為披載，金融機關亦一再提醒勿將帳戶資
    料提供他人使用之重要性。是依一般人通常之知識、智能及
    經驗，應可知悉將帳戶資料交付陌生之他人，極可能使取得
    帳戶資料者藉帳戶取得不法犯罪所得，且隱匿帳戶內資金之
    實際取得人之身分，以逃避追查。質言之，依當前社會一般
    人之智識程度與生活經驗，對於非依正常程序要求提供金融
    機構帳戶金融卡或密碼者，應可預見極可能係為取得人頭帳
    戶供作犯罪工具使用或隱匿金流追查。
  ⒉又按洗錢防制法所規定特定犯罪之正犯實行特定犯罪後，為
    掩飾、隱匿其犯罪所得財物之去向及所在，而令被害人將款
    項轉入其所持有、使用之他人金融帳戶，並由該特定犯罪正
    犯前往提領其犯罪所得款項得手，因已造成金流斷點，該當
    掩飾、隱匿之要件，該特定犯罪正犯自成立一般洗錢罪之正
    犯。而行為人提供金融帳戶金融卡及密碼予不認識之人，固
    非屬洗錢防制法第2條所稱之洗錢行為，不成立同法第14條
    第1項一般洗錢罪之正犯；然如行為人主觀上認識該帳戶可
    能作為收受及提領特定犯罪所得使用，他人提領後即產生遮
    斷資金流動軌跡以逃避國家追訴、處罰之效果，仍基於幫助
    之犯意而提供，應論以幫助犯同法第14條第1項之一般洗錢
    罪，有最高法院刑事大法庭108年度台上字第3101號判決意
    旨可供參考。
  ⒊經查，被告為89年出生之成年人，係經常使用網路以獲取資
    訊之世代，其自陳高中肄業，做過飲料店、飯店服務生、麥
    當勞等工作，先前有辦理過就學貸款等情，為被告於本院審
    理中所自陳（見本院卷第168及171頁），足見其並非年幼無
    知或與社會隔絕之人，對於上開一般之生活經驗及常識有一
    定之認知，自應知悉妥為管理個人金融機構帳戶，防阻他人
    任意使用之重要性；又經營貸放業務之金融機構或民間貸款
    業者，是否同意借貸款項，端視申請人或借用人之信用是否
    良好而定，是被告欲向金融機構或他人申辦貸款，或需提供
    自己的財力證明，諸如不動產或帳戶餘額，或需提供自己有
    穩定工作收入的證明，或需尋求保證人，至於金融機構帳戶
    是否有頻繁的資金進出，並非重要，此為社會上一般金融機
    構或理財公司借貸之常情，被告自承曾有辦理就學貸款經驗
    ，於辦理時有簽署貸款申請書，並邀父母做為保證人等語明
    確（見本院卷第168頁），自應清楚於銀行辦理貸款時，應
    備齊之資料及簽約過程為何，然本案中，其不僅與「楊專員
    」、「Davis林」等人素未謀面，亦在與銀行完全無關之便
    利商店門口交付帳戶金融卡、密碼予不詳之女子，且被告交
    付之中信、臺銀帳戶之餘額甚低，於本案告訴人匯款前分別
    僅有35元、2,389元等情，有中國信託商業銀行股份有限公
    司109年12月16日中信銀字第109224839319321號函附件之存
    款交易明細、臺灣銀行帳號000000000000號帳戶109年11月1
    7日至109年11月18日之存摺存款歷史明細批次查詢可稽（見
    臺灣士林地方檢察署 110年度偵字第4572號卷【下稱4572卷
    】第45、49頁），完全不足做為財力證明，一般正常之金融
    機構或民間貸款業者，在無從確認被告之還款能力前，豈會
    輕易放款予被告？是被告在將本案帳戶資料交付他人前，應
    可預見提供該2帳戶資料不足作為擔保使用，對於是否真為
    貸款流程所用應有所懷疑，此見被告於LINE中多次詢問「楊
    專員」等人「這個應該不是詐騙吧@@我怕被騙、因為太突然
    有點怕」、「你們真的不是詐騙哦…因為我第一次把卡跟別
    人那麼久，我會怕怕的」、「因為我台灣銀行的卡我家裡的
    人都有在用，我很怕被騙」、「你們是合法的喔」等語即明
    （見本院卷第77、83、101頁之LINE對話紀錄截圖）。再者
    ，被告於本院審理時供稱：我不知道「楊專員」、「Davis
    林」之真實姓名，我基本上用LINE與他們聯絡，他們的聲音
    是男性等語（見本院卷第165至167頁），則被告對於其欲申
    貸之對象全未謀面，僅曾以LINE聯繫，更完全不知對方之真
    實姓名、年籍等資訊，可見對方顯非被告熟識、瞭解或堪令
    被告信任之人，被告別無其他方式與貸款之人聯繫，卻逕將
    具強烈專屬性之金融卡及密碼以上開方式交予素昧平生、毫
    無信賴關係之人，且未採取任何保障自身權益之措施，亦與
    一般貸款實務之必要流程有違，足認被告主觀上應已預見對
    方收集其金融帳戶金融卡，將可能供詐欺等財產犯罪使用，
    並以之為掩飾、隱匿特定犯罪所得去向之作用之洗錢工具，
    竟因急需用錢，抱持僥倖姑且一試心態，倘若有他人因其交
    付帳戶資料之行為而受害，亦非其所關注之事，其心態係縱
    然帳戶資料遭詐騙集團作為詐欺取財、洗錢之不法用途，仍
    不違背本意，顯有幫助詐欺取財及一般洗錢之不確定故意甚
    明。
  ⒋被告之辯護人固為被告辯稱：被告係接獲一顯示號碼為「+00
    00-00000000」（後8碼與台新銀行總行號碼相同）之來電，
    方相信「楊專員」為台新銀行專員，並有詢問「楊專員」之
    所在部門及是否合法，並非全無查證，且本意係為了申辦貸
    款，於發現受騙後，因太生氣還辱罵對方「好手好腳騙三小
    ，你們等著被抓，今天林北一定去報警，下戲下井」等語，
    以被告之受騙過程及事後反應，足見其並無幫助詐欺及幫助
    洗錢之主觀犯意云云。惟查，被告在此互動過程中，既已多
    次預見「楊專員」、「Davis林」係詐欺集團成員，已如前
    述，卻未曾撥打165反詐騙專線、或直接撥打台新銀行電話
    向該行求證「楊專員」是否真有其人、更未曾向「楊專員」
    、「Davis林」等人索取名片以確認其等之真實姓名及聯絡
    方式、或要求「楊專員」出具台新銀行之貸款申請文書以供
    參考，是被告實際上並未採取任何有效之查證手段，其對於
    上開帳戶極可能作為不法使用之事實完全可預見，更容任該
    等結果發生，是被告具有幫助詐欺取財及洗錢之不確定故意
    ，洵堪認定。至於被告無法聯繫對方所為之咒罵，非無可係
    因無法順利取得貸款而產生不甘、憤怒之情緒反應，無礙被
    告行為時之犯意認定。另縱認被告係出於貸款之動機，而提
    供自己之金融機構帳戶資料予對方，然此動機並不影響被告
    主觀上應已預見其交付本案帳戶資料予真實姓名年籍不詳之
    人，將遭他人利用為犯詐欺取財罪使用之認定，自難為被告
    有利認定之依據。
  ㈢綜上所述，依卷內事證，雖無證據證明被告事前已明知詐欺
    正犯取得本案帳戶資料後，會以何方式遂行犯罪行為，惟被
    告交付本案帳戶資料有可能供詐欺正犯利用作為犯罪工具，
    及會遮斷金流以逃避追訴、處罰之效果產生，應為被告所能
    預見，則發生此事即難認係違反其本意，是被告犯行堪以認
    定，應予依法論科。
二、論罪科刑：
  ㈠按特定犯罪之正犯實行特定犯罪後，為掩飾、隱匿其犯罪所
    得財物之去向及所在，而令被害人將款項轉入其所持有、使
    用之他人金融帳戶，並由該特定犯罪正犯直接自該帳戶提領
    、或自該帳戶轉匯至其他帳戶後再行提領其犯罪所得款項得
    手，因已造成金流斷點，而該當掩飾、隱匿之要件，該特定
    犯罪正犯自成立一般洗錢罪之正犯。如提供金融帳戶之行為
    人主觀上認識該帳戶可能作為對方收受、提領特定犯罪所得
    使用，對方提領後會產生遮斷金流以逃避國家追訴、處罰之
    效果，仍基於幫助之犯意，提供該帳戶之金融卡及密碼，以
    利洗錢之實行，應論以一般洗錢罪之幫助犯。被告提供本案
    帳戶資料供「Davis林」使用時，主觀上既已認識2帳戶可能
    遭該人用以遂行詐欺取財犯罪、一般洗錢使用，業如前述，
    仍基於幫助之犯意，而提供本案帳戶資料，以利詐欺、洗錢
    犯行之實行，應成立詐欺取財及一般洗錢罪之幫助犯。
  ㈡核被告所為，係犯刑法第30條第1 項前段、第339 條第1項之
    幫助詐欺取財罪及刑法第30條第1 項前段、洗錢防制法第14
    條第1 項之幫助一般洗錢罪。
  ㈢被告以交付本案2 帳戶資料之一行為，同時觸犯幫助詐欺取
    財罪及幫助一般洗錢罪且使附表所示之2名被害人受騙而侵
    害數法益，為想像競合犯，應依刑法第55條前段之規定，從
    一重之幫助一般洗錢罪處斷。
  ㈣被告基於幫助之犯意，而實施犯罪構成要件以外之行為，為
    幫助犯，應依刑法第30條第2 項規定，依正犯之刑減輕之。
  ㈤爰審酌被告任意提供個人帳戶予他人使用之行為，造成犯罪
    偵查困難，幕後犯罪人得以逍遙法外，致使此類犯罪手法層
    出不窮，嚴重危害交易秩序與社會治安，並兼衡其犯罪動機
    、手段、所生損害、前科素行、自述之家庭、經濟、生活狀
    況（見本院卷第171 頁），否認犯行之犯後態度並迄未與被
    害人成立和解或賠償損害等一切情狀，量處如主文所示之刑
    ，並就罰金部分併諭知易服勞役之折算標準，以示懲儆。
三、沒收：
  ㈠被告固有將本案帳戶資料提供詐欺集團成員遂行詐欺及洗錢
    之犯行，惟卷內尚乏積極證據證明被告就此獲有報酬或因此
    免除債務，自無從遽認被告有何實際獲取之犯罪所得，爰不
    予諭知沒收或追徵其價額。
  ㈡洗錢防制法第18條第1項固規定「犯第14條之罪，其所移轉、
    變更、掩飾、隱匿、收受、取得、持有、使用之財物或財產
    上利益，沒收之；犯第15條之罪，其所收受、持有、使用之
    財物或財產上利益，亦同」，惟被告非實際上移轉不法所得
    之人，無掩飾隱匿詐欺贓款之犯行，非洗錢防制法第14條第
    1項之正犯，自無上開條文適用，附此敘明。
據上論斷，應依刑事訴訟法第299 條第1 項，洗錢防制法第14條
第1 項，刑法第11條、第30條第1 項前段、第2 項、第339 條第
1 項、第55條前段、第42條第3 項前段，刑法施行法第1 條之1
第1 項，判決如主文。
本案經檢察官李美金提起公訴，檢察官馬凱蕙到庭執行職務。 
中　　華　　民　　國　　110 　年　　10　　月　　26　　日
                  刑事第五庭審判長法  官  黃怡瑜 
                                  法  官  黃瀞儀 
                                  法  官  郭韶旻
以上正本證明與原本無異。
如不服本判決應於收受送達後20日內向本院提出上訴書狀，並應
敘述具體理由。其未敘述上訴理由者，應於上訴期間屆滿後20日
內向本院補提理由書( 均須按他造當事人之人數附繕本) 「切勿
逕送上級法院」。
因疫情而遲誤不變期間，得向法院聲請回復原狀。
                                  書記官  黃佩儀　　　　
中　　華　　民　　國　　110 　年　　10　　月　　26　　日
附錄本判決論罪法條：
洗錢防制法第14條
有第二條各款所列洗錢行為者，處7年以下有期徒刑，併科新臺
幣5百萬元以下罰金。
前項之未遂犯罰之。
前二項情形，不得科以超過其特定犯罪所定最重本刑之刑。
附表
編號 告訴人 詐騙方式 遭騙金額 （新臺幣） 金融帳戶 相關證據 1 黃思蓓 詐欺集團成員於109年11月17日撥打黃思蓓電話，假冒東森購物台廠商及台新銀行人員，向黃思蓓佯稱：網路購買洗髮精，因工讀生誤將其訂單退掉，還會寄予黃思蓓1,000元之禮券；不要收廠商1,000元禮券，會幫黃思蓓爭取至少5,000元的賠償金，需先操作ATM辦理止付云云，致黃思蓓陷於錯誤，於右列時間、地點匯款至右列金融帳戶內。 109年11月17日19時20分許，在新北市林口區某郵局轉2萬9,987元 中信帳戶 ⒈證人即告訴人黃思蓓警詢（見4572卷第61至63頁) ⒉金融機構聯防機制通報單（4572卷第75頁） ⒊內政部警政署反詐騙諮詢專線紀錄表（4572卷第59至60頁） ⒋新北市政府警察局林口分局文化派出所陳報單（4572卷第57頁） ⒌新北市政府警察局林口分局文化派出所受理各類案件紀錄表（4572卷第69頁） ⒍新北市政府警察局林口分局文化派出所受理刑事案件報案三聯單（4572卷第71頁） ⒎新北市政府警察局林口分局文化派出所受理詐騙帳戶通報警示簡便格式表（4572卷第65頁） ⒏手機通話紀錄截圖共4張（4572卷第77頁） ⒐郵政自動櫃員機交易明細表共2張（4572卷第79頁）　 ⒑陳煜崴中國信託銀行帳號000000000000號帳戶109年11月17日至109年11月18日之存款交易明細（4572卷第45頁）　　    同日19時23分許，在新北市林口區某郵局轉帳2萬9,989元   2 潘雯雯 詐欺集團成員於109年11月17日18時許，假冒東森購物人員，向潘雯雯佯稱：因後台工讀生疏失，導致多2筆訂單，將於明日扣款，避免後續問題，將請臺中銀行客服來電說明作業問題；再由假冒臺中銀行客服向潘雯雯佯稱：需轉帳核對資料云云，致潘雯雯陷於錯誤，於右列時間、地點匯款至右列金融帳戶內。 109年11月17日19時13分許，在高雄市旗津區住處以網路銀行轉帳4萬9,987元 臺銀帳戶 ⒈證人即告訴人潘雯雯警詢（4572卷第89至91頁） ⒉內政部警政署反詐騙諮詢專線紀錄表（4572卷第101頁） ⒊高雄市政府警察局鼓山分局旗津分駐所陳報單（4572卷第87頁） ⒋高雄市政府警察局鼓山分局旗津分駐所受理各類案件紀錄表（4572卷第111頁） ⒌高雄市政府警察局鼓山分局旗津分駐所受理刑事案件報案三聯單（4572卷第113頁） ⒍高雄市政府警察局鼓山分局旗津分駐所受理詐騙帳戶通報警示簡便格式表（4572卷第107頁） ⒎中國信託銀行自動櫃員機交易明細表共1張、網路銀行交易明細查詢共3張、手機通話紀錄截圖共4張（4572卷第93至97頁） ⒏臺灣銀行帳號000000000000號帳戶109年11月17日至109年11月18日之存摺存款歷史明細批次查詢（4572卷第49至51頁）    109年11月17日19時15分許，在高雄市旗津區住處以網路銀行轉帳4萬9,989元      109年11月17日20時22分許，在高雄市○○區○○○路000號統一超商貝殼門市轉帳1萬9,985元      109年11月17日20時40分許，在高雄市旗津區住處以網路銀行轉帳1萬9,985元